臺灣板橋地方法院刑事判決　　　　　　　96年度易緝字第69號
公　訴　人　臺灣板橋地方法院檢察署檢察官
被　　　告　甲○○
上列被告因違反毒品危害防制條例案件，經檢察官提起公訴（95
年度毒偵字第1545號），本院受理後被告為有罪之陳述，改行簡
式審判程序，判決如下：
    主  文
甲○○施用第二級毒品，處有期徒刑捌月，減為有期徒刑肆月，
如易科罰金，以銀元佰元即新臺幣玖佰元折算壹日。
    事  實
一、甲○○前於民國93年間因施用毒品案件，經本院以93年度毒
    聲字第777 號裁定送觀察、勒戒後，認無繼續施用毒品之傾
    向，經臺灣板橋地方法院檢察署檢察官於93年7 月20日以93
    年度核退毒偵字第345 號為不起訴處分確定；又於94年間因
    施用毒品案件，經本院於94年5 月13日以94年度易字第153
    號判處有期徒刑三月，於94年6 月29日確定；又於同年間因
    販賣第二級毒品等案件，經臺灣高等法院於94年5 月13日以
    94年度上訴字第742 號分別判處有期徒刑七年四月（販賣第
    二級毒品部分）、三月（持有第一級毒品部分），應執行有
    期徒刑七年六月，復經最高法院以94年度臺上字第5536號判
    決上訴駁回，於94年10月6 日確定；又於同年間因施用毒品
    案件，經本院於94年8 月11日以94年度簡字第3574號判處有
    期徒刑三月，於94年11月25日確定（上開三案罪刑，嗣經本
    院以95年度聲字第214 號裁定應執行有期徒刑八年確定，於
    96 年5月8 日入監，現尚執行中）。猶不知悔改，復基於施
    用第二級毒品甲基安非他命之犯意，於94年11月16日某時許
    ，在臺北縣板橋市○○○路83號4 樓，以玻璃球吸食器點火
    燒烤後吸食煙霧之方式，施用第二級毒品甲基安非他命一次
    。嗣於94年11月17日凌晨2 時10分許，在臺北縣板橋市縣○
    ○道○ 段與民權路交岔路口處前為警查獲，且經採尿驗悉。
二、案經行政院海岸巡防署海岸巡防總局北部地區巡防局報請臺
    灣板橋地方法院檢察署檢察官偵查起訴，經本院改以簡式審
    判程序審理。
    理  由
一、訊據被告甲○○於本院審理時對其於上揭時、地施用第二級
    毒品甲基安非他命之犯行，業已坦承不諱。又被告經警詢問
    後所採集之尿液經送檢驗結果，呈施用第二級毒品甲基安非
    他命之陽性反應，有瑞芳醫事檢驗所於94年11月30日出具之
    檢驗報告單一件附卷可稽。再者，被告前於93年間因施用毒
    品案件，經本院以93年度毒聲字第777 號裁定送觀察、勒戒
    後，認無繼續施用毒品之傾向，經臺灣板橋地方法院檢察署
    檢察官於93年7 月20日以93年度核退毒偵字第345 號為不起
    訴處分確定，此有臺灣高等法院被告前案紀錄表附卷可參，
    是被告乃經觀察、勒戒執行完畢釋放後，五年內再犯施用毒
    品之犯行，至為灼然。綜上，足認被告自白與事實相符，罪
    證明確，犯行洵堪認定。
二、查甲基安非他命係毒品危害防制條例第2 條第2 項第2 款所
    列之第二級毒品。核被告所為，係犯毒品危害防制條例第10
    條第2 項之施用第二級毒品罪。被告於施用毒品甲基安非他
    命而持有該毒品之低度行為，應為施用之高度行為所吸收，
    不另論罪。爰審酌被告年值青壯，不思尋求正當之身心發展
    ，前曾有毒品前科，仍不知警惕，竟又施用足以導致精神障
    礙、性格異常，甚至造成生命危險之毒品，戕害一己之身心
    健康，對社會治安可能之危害程度非微，惟其於犯罪後尚能
    坦承犯行等一切情狀，量處如主文所示之刑，以示懲儆。
三、再查本件被告犯罪時間在96年4 月24日以前，合於中華民國
    96年罪犯減刑條例第2 條第1 項第3 款、第7 條之減刑條件
    ，應減其宣告刑二分之一，如主文所示。另按行為後法律有
    變更者，適用行為時之法律。但行為後之法律有利於行為人
    者，適用最有利於行為人之法律，刑法第2 條第1 項定有明
    文。而被告行為後，刑法業經修正，並於94年2 月2 日經總
    統以華總一義字第09400014901 號令公布，且自95年7 月1
    日施行，修正前刑法第41條第1 項前段係規定：「犯最重本
    刑為五年以下有期徒刑以下之刑之罪，而受六個月以下有期
    徒刑或拘役之宣告，因身體、教育、職業、家庭之關係或其
    他正當事由，執行顯有困難者，得以一元以上三元以下（銀
    元）折算一日，易科罰金。」，又其行為時之易科罰金折算
    標準，修正前罰金罰鍰提高標準條例第2 條（現已刪除）規
    定，就其原定數額提高為一百倍折算一日，則本件被告行為
    時之易科罰金折算標準，應以銀元三百元折算一日，經折算
    為新臺幣後，應以新臺幣九百元折算為一日。修正後之刑法
    第41條第1 項前段則規定：「犯最重本刑為五年以下有期徒
    刑以下之刑之罪，而受六個月以下有期徒刑或拘役之宣告者
    ，得以新臺幣一千元、二千元或三千元折算一日，易科罰金
    。」，比較修正前後之易科罰金折算標準，以95年7 月1 日
    修正公布施行前之規定，較有利於被告，則應依刑法第2 條
    第1 項前段，適用修正前刑法第41條第1 項前段、修正前罰
    金罰鍰提高標準條例第2 條規定，併諭知易科罰金之折算標
    準。
四、至扣案之第二級毒品甲基安非他命二包（驗餘淨重合計20.3
    771 公克）雖屬查獲之毒品，然訊據被告堅決否認為其所有
    ，而係與被告同時為警查獲之另案被告羅濟禎所有之物，業
    據被告於審理時陳述明確，核與羅濟禎於偵查中之供述相符
    ，足認該毒品確非被告所有，亦與被告本件施用毒品犯行無
    涉，爰不併予宣告沒收銷燬，附此敘明。
五、臺灣板橋地方法院檢察署檢察官96年度毒偵字第3590號移送
    併辦意旨略以：被告於96年5 月6 日晚間某時許，在臺北縣
    新莊市○○路129 號10樓之7 住處內，施用第二級毒品甲基
    安非他命，經警於同年月7 日下午3 時許，為警在臺北縣新
    莊市○○路129 號前查獲，並扣得甲基安非他命二包（淨重
    3.77公克），因認被告涉有毒品危害防制條例第10條第2 項
    之施用第二級毒品罪嫌，且與被告所涉之上揭施用第二級毒
    品甲基安非他命犯行，有包括一罪之裁判上一罪關係，為法
    律上同一案件，故移送併案審理。經查，併案意旨所指被告
    施用第二級毒品犯行，係發生於刑法修正後之96年5 月6 日
    ，而上揭施用第二級毒品犯行，則發生在95年7 月1 日刑法
    修正生效施行之前，因刑法有關連續犯之規定業已刪除，當
    無連續犯之規定可資適用，自難認併案部分與前開論罪科刑
    之部分有何裁判上一罪關係。再者，所謂包括一罪，係指包
    含接續犯、集合犯等各種犯罪類型之實質上一罪而言。又接
    續犯，必須行為人主觀上出於單一犯意，而其客觀行為分為
    數個舉動接續進行，且各舉動在時間、空間上有密切之關係
    ，並持續侵害同一法益，以實現一個犯罪構成要件而言。然
    查，併案意旨所指之被告於96年5 月6 日晚間某時許之施用
    第二級毒品犯行，其距本件被告所涉上揭犯行，已相隔一年
    六月之久，其犯罪地點復非同一之場所，衡情實難認兩者間
    具有接續犯之包括一罪關係。況且，所謂集合犯，係指立法
    者在犯罪構成要件所描述或預設之該當行為，本即具有不斷
    反覆實施之特性而言，例如「經營」、「收集」、「常業」
    等犯行，自其構成要件之描述，本即有反覆為同一行為之意
    義。惟查，施用毒品犯行之構成要件行為係「施用」，於立
    法者之立法描述中，實難認有反覆為同一行為之含意在內；
    雖施用毒品之行為顯可能係成癮之依賴行為，而另有符合所
    謂「習慣犯」（或「慣行犯」）之學理上概念，但此種概念
    終與集合犯之概念非屬一致，且實務上殊少見有採「習慣犯
    」為包括一罪之作法，自亦不宜遽以採之；此外雖有論者以
    為解釋集合犯之概念非以法條之文義解釋為限，尚可自其處
    罰規範之目的來加以解釋，然此種說法是否過度擴張或變易
    集合犯之固有概念，且經由目的性擴張之解釋結果，易使集
    合犯之概念及其犯罪態樣趨於不明確，反可能有害於法律之
    安定性，是否得宜，亦不無疑問。綜上所述，移送併案審理
    部分與本件前揭判決有罪部分，實難認有何連續犯裁判上一
    罪，或接續犯或集合犯之包括一罪關係可言，本院就併案部
    分尚無從併予審理，應退由檢察官另為妥適之處理，併予敘
    明。
據上論斷，應依刑事訴訟法第273 條之1 第1 項、第299 條第1
項前段，毒品危害防制條例第10條第2 項，刑法第2 條第1 項前
段、第11條前段、修正前刑法第41條第1 項前段，修正前罰金罰
鍰提高標準條例第2 條，中華民國96年罪犯減刑條例第2 條第1
項第3 款、第7 條、第9 條，判決如主文。
本案經檢察官蔡元仕到庭執行職務
中　　華　　民　　國　　96　　年　　7 　　月　　24　　日
                    刑事第一庭    法  官  張江澤
以上正本證明與原本無異。
如不服本判決，應於判決送達後十日內，向本院提出上訴狀。
                                  書記官  林怡秀
中　　華　　民　　國　　96　　年　　7 　　月　　24　　日
附錄本案論罪科刑法條全文：
毒品危害防制條例第10條
施用第一級毒品者，處六月以上五年以下有期徒刑。
施用第二級毒品者，處三年以下有期徒刑。
